【裁判字號】    98,台上,948
【裁判日期】    980226
【裁判案由】    違反貪污治罪條例
【裁判全文】
最高法院刑事判決              九十八年度台上字第九四八號
上  訴  人  台灣高等法院高雄分院檢察署檢察官
被      告  甲○○
            乙○○
上列上訴人因被告等違反貪污治罪條例案件，不服台灣高等法院
高雄分院中華民國九十七年十一月十七日第二審判決（九十七年
度上訴字第一０九二號，起訴案號：台灣高雄地方法院檢察署九
十五年度偵字第二二七一九號），提起上訴，本院判決如下：
    主  文
原判決撤銷，發回台灣高等法院高雄分院。
    理  由
本件原判決以公訴意旨略以：被告乙○○係高雄縣甲仙鄉公所財
經課之約聘人員，承辦工程設計發包、監工決算等業務，為依法
令服務於地方自治團體而具有法定職務權限之公務員；被告甲○
○則為址設高雄縣仁武鄉○○村○○路二六七巷一弄十一號「伸
豪營造有限公司」（下稱伸豪營造公司）實際負責人。緣於民國
九十一年八月間，乙○○承辦高雄縣甲仙鄉「小林平埔族公廨文
化園區第二期工程」之發包作業，總工程款約新台幣（下同）七
百萬元，經伸豪營造公司以六百八十七萬二千三百九十二元得標
，並由高雄市創世紀公司負責設計監造。甲○○明知該工程有關
「草毯舖植」施作項目，所舖植之草毯必須符合「A.以非土壤有
機介質栽培完成。B.根系沒有截斷，草毯不須恢復期。」之規定
，並於草毯運至工地舖植前，應先經監造單位人員檢驗鑑定後方
可舖植，檢驗若發現與規格不符，應隨即運離，不得留置現場，
詎其竟未依工程合約之規定培育舖植之草毯，嗣經設計監造之創
世紀公司派員至現場檢驗而發現，乃於九十二年八月十九日以（
92）創發字第０八一九一號函，發函要求伸豪營造公司改善，重
新以新草毯更替，甲○○因見工程無法順利驗收通過，乃與乙○
○商議，由乙○○出面要求創世紀公司同意核章，使該工程驗收
通過，甲○○即基於行賄之犯意，於九十二年七、八月間，在高
雄縣甲仙鄉公所門前，交付十萬元賄款給乙○○，乙○○遂以趕
辦活動，時間急迫為由，打電話予創世紀公司，要求該公司對上
開不符設計規範之草毯植栽予以核章檢驗通過，經創世紀公司核
章後，上開工程始於九十四年一月七日完成驗收並撥款。嗣因伸
豪營造公司股東不合，另一股東林建宏（原名林建孝）得知上情
，乃於九十三年四月二十三日及二十四日兩次，向乙○○索回上
開賄款，並向法務部調查局航業海員調查處高雄站檢舉而查獲上
情。因認乙○○所為，係犯貪污治罪條例第四條第一項第五款之
對於違背職務之行為，收受賄賂罪嫌；甲○○所為，則係犯同條
例第十一條第一項之關於違背職務之行為，交付賄賂罪嫌云云，
經審理結果，認不能證明被告等犯罪，因而撤銷第一審論處乙○
○對於違背職務之行為，收受賄賂、甲○○關於違背職務之行為
，交付賄賂等罪刑之判決，改判諭知被告等均無罪，固非無見。
惟查：(一)、乙○○係高雄縣甲仙鄉公所財經課之約聘人員，承辦
工程設計發包、監工決算等業務，甲○○為伸豪營造公司實際負
責人，本件甲仙鄉公所發包「小林平埔族公廨文化園區第二期工
程」由伸豪營造公司得標承作，承作期間，乙○○收受由甲○○
交付之十萬元等事實，業經乙○○、甲○○相互供認並經林建宏
索還十萬元，且伸豪營造公司承作之「小林平埔族公廨文化園區
第二期工程」於首度依約由監工單位創世紀公司指派洪賢凱、曾
淑美會同乙○○、甲○○，就草毯進行驗苗之勘驗時，確曾發現
隔離層上供草苗生長之介質，為土壤，而非以工程圖說所要求「
非土壤」之有機介質，與工程圖說不符，嗣經再度驗收，始合格
過關等情，原判決既均已於理由敘述明確。則甲○○所為，外觀
上要難認非關於違背職務之行為，交付賄賂，而乙○○所為，要
難認非對於違背職務之行為，收受賄賂。縱乙○○非最後驗收之
主驗人，然該主驗人為何人？乙○○本於主管工程設計發包業務
，關於驗收過程有無干預或如何干預？攸關公務員是否謹守官箴
之公共利益鉅大，原審未依刑事訴訟法第一百六十三條第二項但
書規定依職權調查，原判決徒以「乙○○既非草毯驗收之主驗人
」及「無法認定乙○○將款轉交驗收人員」，即認甲○○與乙○
○授受之十萬元與草毯驗收無關，資為乙○○、甲○○無罪判決
之依據，有判決不適用法則及應於審判期日調查之證據而未予調
查之違背法令。(二)、上開乙○○收受甲○○交付之十萬元，倘若
非關工程驗收職務，原判決所認定甲○○委託乙○○在現場支應
之用，且已分別支付徐羅文英土地糾紛之賠償一萬元、水電工人
徐大林修理廁所三千元及卡車司機徐紹斐載運小林隧道等處土方
一萬元等情，縱屬實在。姑不論乙○○身為發包工程之業主，受
承包商之託在現場代為支應此等事宜，涉及雙方代理是否符合常
情，乙○○受託支應款十萬元，既有前述支出，理應從中扣除，
何以於林建宏索還時，仍如數返還十萬元？從而，原判決就此與
事理矛盾處未究明之前，遽爾採信乙○○此項說詞，其採證亦有
違背經驗法則及論理法則。(三)、綜上，原判決既有以上可議，檢
察官上訴意旨指摘原判決不當，尚非全無理由，應認有發回更審
之原因。
據上論結，應依刑事訴訟法第三百九十七條、第四百零一條，判
決如主文。
中    華    民    國  九十八  年    二    月  二十六  日
                      最高法院刑事第五庭
                          審判長法官  陳  正  庸
                                法官  賴  忠  星
                                法官  林  秀  夫
                                法官  宋      祺
                                法官  陳  祐  治
      本件正本證明與原本無異
                                      書  記  官
中    華    民    國  九十八  年    三    月    四    日
                                                      Ｅ


司法院資訊處製作；財團法人民間司法改革基金會備份。
